【裁判字號】    90,台上,7721
【裁判日期】    901220
【裁判案由】    違反毒品危害防制條例
【裁判全文】
最高法院刑事判決                                九十年度台上字第七七二一號
    上  訴  人  甲○○
    選任辯護人  羅瑞洋律師
右上訴人因違反毒品危害防制條例案件，不服台灣高等法院中華民國九十年十月十七
日第二審判決（九十年度上訴字第一○四二號，起訴案號：台灣台北地方法院檢察署
八十九年度偵字第一五五五八號），提起上訴，本院判決如左：
    主  文
原判決撤銷，發回台灣高等法院。
    理  由
本件原判決認定上訴人甲○○於民國八十八年八月五日，在台北市○○街十三巷十六
之三號五樓其朋友陳瑞堂家中，因意圖販賣第二級毒品安非他命營利，而持有供販賣
用之安非他命四包（驗餘淨重五點五八公克）、分裝袋三十三個、電子秤一個，為警
查獲等情。因而將第一審諭知上訴人無罪之判決撤銷，改判論處上訴人意圖販賣而持
有第二級毒品罪刑，固非無見。
惟查：(一)上訴期間為十日，自送達判決後起算，刑事訴訟法第三百四十九條前段定有
明文。倘逾上訴期間方提起上訴，即非合法，應予駁回。從而上訴是否逾期，上訴審
法院自應依職權先予以調查。本件台灣台北地方法院檢察署檢察官不服第一審判決，
所提出上訴書，雖記載係於「九十年二月六日」收受第一審判決正本。然稽諸卷內資
料，第一審判決後，依送達檢察官之判決正本送達證書所示，其「送達時間」欄蓋有
「90、１、」之阿拉伯數字，且「送達方法」欄亦由檢察官邱忠義加蓋有「90、１
、」阿拉伯數字之職戳（見第一審卷第七三頁）。據此以觀，本件第一審判決正本
合法送達於檢察官收受之時日究竟如何﹖尚非無疑，此攸關檢察官於九十年二月十四
日提起第二審上訴是否逾期（見原審卷第五頁）。乃原審未詳加調查敘明，即遽為科
刑之判決，自難認適法。(二)有罪判決書事實之認定與理由之說明必須互相一致，方為
合法。倘若事實之認定與理由之說明不相一致，按諸刑事訴訟法第三百七十九條第十
四款後段規定，自屬判決理由矛盾之當然違背法令。原判決事實欄記載本件扣案之安
非他命四包，驗餘淨重「五點五八公克」。而主文欄亦載述扣案之安非他命四包，驗
餘淨重「五點五八公克」。乃理由內或謂扣案之安非他命四包，驗餘淨重「五點五八
公克」（見原判決第二頁第八至十行、第四頁第十五、十六行）；或謂其驗餘淨重「
五點六公克」（見原判決第二頁第十四、十八行）。互核以觀，足見原判決有理由與
理由，理由與事實、主文矛盾之違誤。(三)依毒品危害防制條例第十九條第一項規定，
犯第五條第二項意圖販賣而持有第二級毒品罪所用之物，應沒收，如全部或一部不能
沒收時，追徵其價額或以其財產抵償之。此項規定，係刑法第三十八條第一項第二款
之特別規定，應優先適用。原判決既謂扣案之分裝袋三十三個、電子秤一個係上訴人
犯上開條例第五條第二項之罪所用之物，乃未依該條例第十九條第一項之規定宣告沒
收，而依刑法第三十八條第一項第二款之規定宣告沒收，亦有適用法則不當之違誤。
以上或為上訴意旨所指摘，或為本院得依職權調查之事項。上訴人上訴意旨指摘原判
決不當，非無理由，應認有發回更審之原因。
據上論結，應依刑事訴訟法第三百九十七條、第四百零一條，判決如主文。
中      華      民      國     九十     年     十二     月     二十     日
                              最高法院刑事第七庭
                                  審判長法官  吳  雄  銘
                                        法官  池  啟  明
                                        法官  石  木  欽
                                        法官  郭  毓  洲
                                        法官  吳  三  龍
      右正本證明與原本無異
                                              書  記  官
中      華      民      國     九十     年     十二     月    二十四    日


司法院資訊處製作；財團法人民間司法改革基金會備份。
